【裁判字號】    98,簡上,457
【裁判日期】    991125
【裁判案由】    確認本票債權不存在
【裁判全文】
臺灣臺北地方法院民事判決             98年度簡上字第457號
上  訴  人  柳淑蘭
訴訟代理人  徐懿德
            吳文升律師
被 上 訴人  柳淑瑛
訴訟代理人  何乃隆律師
複 代 理人  廖慧蓉
上列當事人間請求確認本票債權不存在事件，上訴人對於民國98
年6 月5 日本院臺北簡易庭97年度北簡字第20610 號第一審判決
提起上訴，本院於99年10月27日言詞辯論終結，判決如下：
    主  文
上訴駁回。
第二審訴訟費用由上訴人負擔。
    事實及理由
壹、程序部分：
    按確認法律關係之訴，非原告有即受確認判決之法律上利益
    者，不得提起之，民事訴訟法第247 條第1 項前段定有明文
    。所謂即受確認判決之法律上利益，須因法律關係之存否不
    明確，致原告在私法上地位有受侵害之危險，而此項危險得
    以對於被告之確認判決除去之者，始為存在。最高法院27年
    度上字第316 號判例可資參照。查本件上訴人取得本院97年
    票字第9400號民事裁定，經准許對被上訴人為強制執行，然
    被上訴人否認本票債權，則被上訴人顯有排除負擔票據危險
    必要，私法上地位得以確認判決除去，有即受確認判決之法
    律上利益，合先敘明。
貳、實體部分：
一、被上訴人起訴主張：上訴人持有上載被上訴人於民國81年11
    月9 日簽發，票面金額為新臺幣（下同）300 萬元，到期日
    為95年11月9 日之本票乙紙（下稱系爭本票），向臺灣臺北
    地方法院聲請本票准予強制執行，經臺灣臺北地方法院以97
    年度票字第9400號裁定，准許上訴人對被上訴人之財產，於
    系爭本票內載票面金額之範圍內得為強制執行。惟經調閱上
    開卷宗觀之，系爭本票並非被上訴人所簽發，其上並無被上
    訴人筆跡，亦未授權他人簽發，且開票日與到期日係用日期
    戳章蓋上，又相距14年，違反常情，被上訴人自無庸負發票
    人之票據責任。又上訴人固稱其出資300 萬元之頭期款，購
    買門牌號碼臺北市中山區○○○路○ 段19巷22之2 號3 樓建
    物及所坐落土地（下稱系爭房地），因故借名登記為被上訴
    人所有，被上訴人始簽發系爭本票予上訴人以為擔保云云。
    然系爭房地係被上訴人自付購得，頭期款100 萬元、銀行貸
    款350 萬元，合計總價450 萬元，上訴人所陳頭期款之金額
    已有不實。又縱認上訴人自陳之頭期款金額屬實，加計該不
    動產買賣須承繼前所有權人之貸款350 萬元，該房地總價應
    為650 萬元，則平均每坪買價高達39萬5,617 元，以買賣當
    時同地區房地產行情以觀，益見上訴人所言均未符實，是上
    訴人既未支出300 萬元予被上訴人購置上揭房地，被上訴人
    並無積欠上訴人債務，自無系爭本票債務存在。爰求為確認
    上訴人所執有由被上訴人於81年11月9 日簽發、票面金額30
    0 萬元、到期日95年11月9 日之本票債權不存在。
二、上訴人則以：(一)系爭本票確為被上訴人所簽發，上訴人並無
    偽造本票簽名之情。上訴人與被上訴人為姐妹，81年間上訴
    人念及年邁母親老年應有安身之住所及被上訴人尚未婚配，
    遂將上訴人所有坐落台北市○○○路○ 段42號12樓之3 房地
    ，出售後之價金扣除原有貸款後，用以支付系爭房地買賣款
    項，而貸款直至85年間均由上訴人按月繳納，系爭房地確實
    為上訴人出資購買。因上開房地出售時已使用自用住宅優惠
    稅率，為將來出售系爭房地得減少土地增值稅之負擔，上訴
    人遂接受黃尚文建議，將系爭房地借名登記予被上訴人，85
    年兩造協議由上訴人贈與系爭房地2 分之1 之所有權，被上
    訴人遂取得系爭房地2 分之1 所有權，仍借名登記被上訴人
    名下，被上訴人遂簽發系爭本票予上訴人，因被上訴人未經
    上訴人同意出賣系爭房地，已違反兩造間約定，上訴人不得
    已遂將系爭本票聲請裁定准予強制執行，可知系爭本票確係
    被上訴人所簽發。(二)原審以目測自行鑑定系爭本票簽名真偽
    時，未詳加審酌「參對筆跡」與「待鑑筆跡」書寫時間相距
    過久造成之筆跡變化，查原審以被上訴人於98年3 月6 日言
    詞辯論期日當庭書寫之「佰」、「元」、「正」、「瑛」等
    字樣作為參對筆跡，自行以目測方式與系爭本票上「佰」、
    「元」、「正」、「瑛」等待鑑筆跡進行比對，惟系爭本票
    係被上訴人於81年11月9 日所簽發，參對筆跡係被上訴人於
    98年3 月6 日所書寫，2 者書寫時間相距17年餘，自無法進
    行鑑定，被上訴人筆跡會因時間而有所變化，縱2 者間之筆
    跡、筆勢確有不同，亦屬常態，如何能率認系爭本票非被上
    訴人所簽發？原審如此認定顯有違誤。(三)系爭本票確實記載
    票據種類、金額、發票日及發票人之簽名，已符合票據法要
    式性規定，為有效票據。是應審究者係系爭本票上發票人之
    簽名是否為被上訴人所書寫？若為被上訴人所書寫，縱然票
    據其他應記載事項非被上訴人所親自書寫，亦與票據要式性
    之要求無違。原審判決以系爭本票上之「佰」、「元」、「
    正」，與被上訴人於98年3 月6 日當庭書寫之筆跡、筆勢不
    同，率認系爭本票非被上訴人所簽發，然該等文字，僅屬系
    爭本票上應記載事項，非被上訴人之姓名，縱非被上訴人之
    筆跡，亦與系爭本票是否為被上訴人所簽發無涉，原審判決
    此部認定，亦有悖於民法第3 條第1 項、票據法第11條第1
    項、第120 條規定。(四)法務部調查局以「參對筆跡」與「待
    鑑筆跡」書寫時間相距過久、書寫者筆跡有變化之虞、字樣
    數量不足，因而未予鑑定，非謂系爭本票上簽名非被上訴人
    所書寫，是系爭本票上簽名之真偽尚未查明，有再予鑑定必
    要。(五)上開房屋買賣時間為81年，迄今已逾17年，上訴人對
    系爭房屋之買賣細節自無可能毫無遺忘，且之前並無到庭陳
    述經驗，臨訟不免慌張而有所脫漏，縱前後說詞有些許不一
    ，亦不得以此率謂上訴人所言不實，原審曲解上訴人之真意
    ，顯有違誤等語，資為抗辯。
三、原審判決確認上訴人所執有由被上訴人於81年11月9 日簽發
    、票面金額300 萬元、到期日95年11月9 日之本票，對被上
    訴人之本票債權不存在。上訴人不服提起上訴，其上訴聲明
    為：(一)原判決廢棄；(二)上開廢棄部分，被上訴人於第一審之
    訴駁回。被上訴人則答辯聲明：上訴駁回。
四、本件被上訴人主張上訴人執有以其名義所簽發之系爭本票，
    並已向本院聲請本票許可強制執行，經本院以97年度票字第
    9400號裁定准許在案；又上訴人前以被上訴人涉犯侵占門牌
    號碼臺北市中山區○○○路○ 段19巷22之2 號3 樓建物及所
    坐落土地為由，向臺灣臺北地方法院檢察署對被上訴人提出
    侵占、背信等告訴，案經該署檢察官於98年3 月31日，以97
    年度偵字第14645 號為不起訴處分，嗣上訴人不服聲請再議
    ，經臺灣高等法院檢察署檢察長發回續行偵查，再經臺北地
    方法院檢察署檢察官於98年12月7 日，以98年度偵續字第43
    7 號為不起訴處分確定在案等情，為上訴人所不爭執，並有
    上開民事裁定、不起訴處分書影本各乙份在卷可佐（見原審
    卷第5 頁、本院卷第207 至214 頁），復經原審及本院依職
    權調閱上開本票許可強制執行卷及偵查案宗核閱無訛，是被
    上訴人此部分主張堪信為真實。又被上訴人主張系爭本票並
    非由其簽發，且上訴人亦未因系爭本票而有支付其所謂給付
    系爭房屋頭期款300 萬元等語，則為上訴人所否認，並執前
    詞置辯。是本件爭點厥為：系爭本票上發票人「柳淑瑛」簽
    名是否為被上訴人所親簽或授權他人簽發？爰析述如下。
五、按票據為無因證券，僅票據債權人就票據作成前之債務關係
    ，無庸證明其原因而已。至該票據本身是否真正。即是否為
    發票人所作成，則應由票據債權人負證明之責，此觀民事訴
    訟法第277 條規定之法理至明（最高法院50年台上1659號判
    例、86年度台上字第2097號判決意旨參照）。本件被上訴人
    既否認系爭本票為其所簽發亦未授權他人簽發，則上訴人自
    應對系爭本票上簽名之真正負舉證責任。經查：
  (一)查原法院於97年10月9 日將系爭本票及被上訴人於上海商業
    儲蓄銀行忠孝分行、陽信商業銀行景美分行開戶資料、97年
    9 月5 日被上訴人當庭書寫橫式「柳淑瑛」、「參佰萬元正
    」之字跡等資料，送請法務部調查局鑑定其上之簽名筆跡是
    否均係出自同一人所簽，經法務部調查局以97年10月23日調
    科貳字第09700439150 號函覆稱「由於送鑑資料不足，歉難
    鑑定，補足相關資料併同原送鑑資料過局，以利鑑定」，有
    卷附法務部調查局97年10月23日調科貳字第09700439150 號
    函乙紙可稽（見原審卷第48頁）。原法院乃又於98年3 月19
    日將系爭本票及被上訴人於上海商業儲蓄銀行忠孝分行、陽
    信商業銀行景美分行開戶資料、97年9 月5 日被上訴人當庭
    書寫橫式「柳淑瑛」、「參佰萬元正」之字跡、97年11月7
    日被上訴人當庭慢速書寫橫式「柳淑瑛」、「柳淑蘭」、「
    Ｚ000000000」、「參佰萬元正」、「台北市○○○路○ 段19
    巷22號-2」之字跡、98年3 月6 日被上訴人當庭慢速書寫橫
    式「柳淑蘭」、「參佰萬元正」、「3000,000」之字跡、同
    日上訴人當庭慢速書寫橫式「柳淑瑛」、「Ｚ000000000」、
    「台北市○○○路○ 段19巷22號之2 」之字跡、被上訴人所
    書寫台北民權存證號碼00166 存證信函及寄件人柳淑瑛之信
    封、被上訴人之護照及國泰綜合醫院掛號證等資料，送請法
    務部調查局再次鑑定，經法務部調查局以98年4 月20日調科
    貳字第09800243820 號函覆結果仍稱：「提供參對之柳淑瑛
    、柳淑蘭筆跡資料與待鑑本票上柳淑瑛簽名筆跡書寫時間相
    隔過久，書寫者筆跡有變化之虞，且字樣之數量亦不足，憑
    現有資料無法進行鑑定」，亦有前述送鑑資料及法務部調查
    局98年4 月20日調科貳字第09800243820 號函等件在卷可參
    （見原審卷第68至92頁）。於本院審理中，上訴人再要求調
    取被上訴人銀行申請開戶所書寫之筆跡送請鑑定，本院遂於
    調取相關資料後又於99年4 月7 日，將被上訴人柳淑瑛於第
    一商業銀行仁愛分行存款印鑑卡上之字跡、臺灣中小企業銀
    行忠孝分行印鑑卡背面客戶欄之字跡、世華聯合商業銀行存
    款存入憑條之字跡、彰化商業銀行忠孝東路分行顧客資料卡
    之字跡、華南商業銀行忠孝東路分行印鑑卡及客戶基本資料
    之字跡、彰化商業銀行松江分行顧客資料卡之字跡、臺灣土
    地銀行仁愛分行印鑑卡及客戶資料之字跡、元大證券公司印
    鑑卡之字跡、前述兩造分別於97年9 月5 日、11月7 日、98
    年3 月6 日當庭書寫之字跡、98年5 月22日民事報到單「柳
    淑瑛」之字跡、98年5 月25日同意受命法官調查證據狀之「
    柳淑瑛」字跡等資料，再送法務部調查局重行鑑定，該局鑑
    定後又以：「送鑑資料與系爭本票筆跡筆劃特徵相似，惟是
    否出於同一人手筆，由於系爭本票有部分筆劃呈現書寫緩慢
    、運筆滯澀情形，且送鑑資料柳淑瑛本人筆跡書寫方式變化
    不一，致難以歸納、確認兩者筆跡異同，故無法提供肯定性
    之鑑定結論」回復本院，復有前揭送鑑資料及法務部調查局
    99年5 月6 日調科貳字第09900198350 號函附卷足憑（見本
    院卷第144 至164 頁、第168 、169 頁），而該鑑定意見雖
    載述兩者筆跡筆劃特徵相似，然細繹上開鑑定意見函所附筆
    跡鑑定分析表所載，其所歸納編為參對之乙類筆跡中除被上
    訴人字跡外，尚包含上訴人柳淑蘭於98年3 月6 日當庭書寫
    「柳淑瑛」之字跡，且該分析表「比對說明」欄所指「甲類
    筆跡與乙類筆跡之結構佈局、態勢神韻相似，書寫習慣相似
    」，並以紅色註記代表相似之特徵，其中紅色註記處即包含
    多處上訴人所書寫之「柳淑瑛」字跡，易言之，該次鑑定意
    見所指筆跡筆劃特徵相似者兼及上訴人及被上訴人分別書寫
    「柳淑瑛」之字跡，準此，已無從審認上訴人與被上訴人何
    者字跡與系爭本票字跡「相似」，而況所謂筆跡筆劃特徵「
    相似」一詞究與「相同」或「相符」有別，是該次鑑定結果
    仍不足以認定系爭本票發票人「柳淑瑛」即為被上訴人所簽
    發至明。從而，依上述3 次鑑定結果均無從確認系爭本票「
    柳淑瑛」簽名與被上訴人簽名是否相同，此外兩造歷經原審
    及本院審理長達2 年餘時間均表示無法再提供更充足之資料
    ，以供鑑定機關重為鑑定，是本件已無再送鑑定之可能。至
    上訴人指稱依第3 次即本院送請鑑定該次結果已可認系爭本
    票「柳淑瑛」簽名確係被上訴人所為云云，惟查該次鑑定因
    供參對之乙類筆跡尤包含上訴人當庭所書寫「柳淑瑛」之字
    跡，且所指「相似」之意見究非指「相同」或「相符」，顯
    不足確認系爭本票「柳淑瑛」簽名與送鑑資料柳淑瑛簽名是
    否出於同一人所為，已詳如上述，上訴人此部所指，顯屬有
    誤，自非可採。
  (二)第按「鑑定為一種調查證據之方法，法院對於系爭之物認有
    選定鑑定人鑑定之必要，自可依法實施鑑定，若對於通常書
    據之真偽，認為自行核對筆跡已足為判別時，則為程序簡便
    起見，自行核對筆跡即以其所得心證據為判斷，而未予實施
    鑑定程序，亦難指為違法。」、「供核對之筆跡是否與文書
    上之筆跡相符，法院本得依其自由心證判斷之，如認為無命
    鑑定之必要，無論當事人有無鑑定之聲請，法院均得不命鑑
    定自為判斷。」最高法院19年上字第2189號、28年上字第19
    05號判例意旨參照。查依前述本件既已無再送鑑定之可能，
    而經原法院以肉眼就系爭本票與上開被上訴人97年9 月5 日
    、11月7 日、98年3 月6 日當庭書寫之字跡比對觀察，認系
    爭本票金額大寫其中「佰」、「元」、「正」等字，「柳淑
    瑛」簽名其中「瑛」字之字跡、筆勢等特徵，與被上訴人當
    庭書寫之字跡均不同。再本院綜合觀察前開第3 次送鑑定之
    第一商業銀行仁愛分行存款印鑑卡、臺灣中小企業銀行忠孝
    分行印鑑卡、世華聯合商業銀行存款存入憑條、彰化商業銀
    行忠孝東路分行顧客資料卡、華南商業銀行忠孝東路分行印
    鑑卡及客戶基本資料、彰化商業銀行松江分行顧客資料卡、
    臺灣土地銀行仁愛分行印鑑卡及客戶資料、元大證券公司印
    鑑卡、兩造97年9 月5 日、11月7 日、98年3 月6 日當庭書
    寫文件、98年5 月22日民事報到單「柳淑瑛」字跡、98 年5
    月25日同意受命法官調查證據狀「柳淑瑛」字跡等資料，雖
    可認被上訴人之書寫方式有些變化，然以被上訴人簽名之字
    型、結構、勾勒及轉折等特徵比對觀察，其中「柳」字中間
    「」字皆以連接一筆劃之方式書寫，且最後一撇收筆簡短並
    明顯向右撇，另「淑」字右側「又」字多以一筆劃連接交叉
    勾勒，再「瑛」字左側「王」字除第一橫、第二橫分別書寫
    外，中間一豎與第三橫則皆以一筆劃連接勾勒等特徵則均相
    同，且此等足以彰顯其個人特殊書寫方式雖歷時數年仍無明
    顯改變，經將上述簽名特徵再持與系爭本票「柳淑瑛」簽名
    比對觀察，無論在起筆、收筆、各筆劃比例、間隔與佈局方
    向，形式觀之即可見二者非互相一致，再系爭本票「柳淑瑛
    」之柳字中間「  」字除係筆劃工整勾勒外，最後一撇收筆
    明顯向左撇，「淑」字右側「又」字亦係一筆一劃勾勒，並
    無連接交叉勾勒之情形，再「瑛」字左側「王」字三橫一豎
    各筆劃均逐一工整書寫，亦未見連接勾勒之狀，是以肉眼比
    對即可見二者書寫習慣、字型均顯然不同。上訴人空言指稱
    筆跡相同云云，卻未能舉證證明被上訴人簽發系爭本票之事
    實，益徵被上訴人主張系爭本票非由其簽發或授權他人簽發
    ，堪信屬實。
  (三)上訴人復再抗辯與系爭本票比對之簽名，應與系爭本票同時
    期之簽名，否則因採樣時間相距過長，致筆跡有所變化，會
    影響判斷之正確性云云。惟查被上訴人上開於第一商業銀行
    仁愛分行、臺灣中小企業銀行忠孝分行、世華聯合商業銀行
    、彰化商業銀行忠孝東路分行、華南商業銀行忠孝東路分行
    、彰化商業銀行松江分行、臺灣土地銀行仁愛分行、元大證
    券公司開戶或提款之資料，填寫時間多集中於78年至80年間
    ，與系爭本票係於81年間簽發，並無上訴人所指2 者相距時
    間過久之情狀。抑且被上訴人於上述資料書寫期間經過後，
    上述所陳足以彰顯其個人特殊書寫方式均無明顯改變，復難
    認被上訴人有因書寫時間相隔過久而有致字跡改變之虞，況
    綜合上述各該資料之簽名特徵，與系爭本票簽名無論在字型
    、結構、勾勒及轉折等特徵均明顯不相符合，復如前述，則
    上訴人所指供比對資料距系爭本票簽發時間過久，字跡產生
    變化，不足供作比對云云，洵非的論，亦非可採。
  (四)至上訴人雖主張伊將伊所有台北市○○○路○ 段42號12樓之
    3 房屋出售後所得價款充作自備款購買上開系爭房屋，貸款
    亦由伊繳納云云，並提出上述建國南路房屋買賣契約書、建
    築改良物所有權狀、其自多家銀行提領款項之交易明細表及
    其自行制作之償還房貸明細表為證。然證人江春想於台灣台
    北地方法院檢察署97年度偵字第14645 號上訴人告訴被上訴
    人侵占案件之偵查時證稱：我忘記系爭房地賣給誰，是由黃
    尚文處理等語，而證人黃尚文於該案偵查中證稱：系爭房屋
    買賣時和我接觸的人是誰已記不清楚，是我的業務員問我有
    關2 人登記稅金的問題，所以我對姐姐才有印象，支付資金
    的部分要問當初承辦簽約代書等語，另證人即承辦系爭房屋
    買賣移轉登記之代書林慶裕於上開案件偵查中則證述：有看
    過柳淑瑛，但很久了，在81年間伊在忠孝東路4 段代書事務
    所，有印象這間房子，因為很久沒什麼印象，我應該有見過
    柳淑瑛小姐，當時應該都是伊接洽的，當初多少錢賣出去因
    時間過久不清楚等語（見台灣台北地方法院檢察署97年度偵
    字第14645 號偵查卷第89、134 、154 、155 頁），則由上
    述證人所證各節，均不足以證明購買系爭房屋之款項係由上
    訴人所支付，佐以系爭房屋購置時所立之私契已因年久而不
    存在，復為兩造所不爭執，職是，有關購買系爭房屋價款為
    何？由何人支付及如何支付等節，已無從查核，故縱認上訴
    人有將其所有坐落台北市○○○路之房屋出售之事實，亦難
    遽予認定系爭房屋即為上訴人所出資購買。再上訴人雖提出
    其多次至銀行提領款項之紀錄為證，然提領款項之原因多端
    ，上訴人復未能舉證證明所提領款項均用於繳納系爭房屋貸
    款，至其自行製作之償還房貸明細表，既非銀行所出具，其
    真實性已非無疑，況其上記載之還款日係從83年2 月至85年
    3 月，顯與系爭房地於81年10月22日買受、同年11月9 日辦
    妥所有權移轉登記後即應開始繳納貸款之時間有別，均不足
    據為上訴人即有出資買受系爭房地之證明。
  (五)再觀諸證人即上訴人及被上訴人之母柳葉梅於前開台灣台北
    地方法院檢察署97年度偵字第14645號案件偵查中證稱：我
    與柳淑瑛同住，她還沒有結婚就同住到現在，系爭房屋係柳
    淑瑛買的，柳淑蘭說3樓是她買的是亂講的；我住3樓，那1
    棟是4樓房屋，3樓是柳淑瑛的房子，該房是她買的，我跟她
    住一起就知道是她買的，該房已經賣給隔壁的鄰居林雪奔，
    賣得的錢拿來買目前的房屋，系爭3樓房屋是柳淑瑛拿出來
    的錢和柳淑蘭沒關係，沒聽過柳淑蘭說3樓是她買的，柳淑
    蘭沒跟我說過那房子是她買的，但她一直跟柳淑瑛說房子是
    她買的等語明確（見97年度偵字第14645號偵查卷第72、88
    、89頁）；另證人即上訴人及被上訴人之弟柳詔仁於上開案
    件偵查時亦證稱：系爭房屋所有權歸屬為柳淑瑛，從一開始
    登記就是她，我知道柳淑蘭有主張房屋一半所有權屬於她，
    但我不認為她有，陽信銀行景美分行是他們當初辦貸款的分
    行，我當時在陽信銀行總行，總行沒有辦貸款，我就引薦在
    景美分行的同學，全部都是柳淑瑛在繳貸款，是用柳淑瑛的
    本子自動扣款去繳，曾經一度3個月沒有繳，房子瀕臨法院
    拍賣，因為我大姐從一開始就主張她有一半的權利，我就問
    大姐說若你主張有一半的權利要不要救，但當時房價很差，
    她認為還不如倒銀行，所以她就不想插手，是我認為可惜，
    才替她還了14萬多元，並將銀行還款期限從7年拉長至20年
    ，從一個月3萬多元變只要攤還9千多元，柳淑瑛到現在還欠
    我這個錢，我知道就資金流向來看，錢都是從柳淑瑛的戶頭
    扣繳，我也有聽他們雙方在說，柳淑蘭因為跟柳淑瑛合夥開
    公司，要給付柳淑瑛薪資，為避免柳淑瑛將錢花掉，不去償
    還銀行貸款，柳淑蘭會將柳淑瑛的薪水存到柳淑瑛的帳戶，
    使其能優先償還銀行房貸。如果柳淑蘭有所有權，怎麼還會
    讓那個房子去拍賣等語綦詳（見97年度偵字第14645號偵查
    卷第10 1、102頁），而衡諸證人柳葉梅、柳詔仁分係上訴
    人及被上訴人之母親及弟弟，彼等間均同屬至親，亦無何嫌
    隙仇怨，復為兩造所不爭，則其等自無任意偏袒一方而故為
    虛偽陳述之可能，堪徵證人柳葉梅、柳詔仁之證詞可信性極
    高，衡度該2證人前揭證述內容均直指系爭房屋為被上訴人
    所購置並繳納貸款，非但互核一致，復均與系爭房屋以被上
    訴人柳淑瑛名義購入並辦理登記在被上訴人名下之常情相合
    ，由此益見上訴人抗辯系爭房屋係伊所購買及繳納貸款，因
    借名登記在被上訴人名下，被上訴人才簽發系爭本票供擔保
    一節，殊非可採。
五、綜上所述，因上訴人無法舉證證明系爭本票為被上訴人所簽
    發或授權他人簽發，從而，被上訴人訴請確認上訴人持有之
    系爭本票對其之本票債權不存在，為有理由，應予准許。原
    審判決被上訴人此部分勝訴，核無不合，上訴論旨，仍執陳
    詞指摘原判決此部分不當，求予廢棄改判，為無理由，應駁
    回其上訴。
六、本件事證已臻明確，兩造其餘攻擊或防禦方法及未經援用之
    證據，經本院斟酌後與本件判決結果不生影響，無逐一詳予
    論駁之必要，併此敘明。
七、據上論結，本件上訴為無理由，依民事訴訟法第436 條之1
    第3 項、第449條第1項、第78條，判決如主文。
中    華    民    國    99     年    11    月    25   日
                  民事第三庭審判長法  官  郭美杏
                                  法  官  汪怡君
                                  法  官  林惠霞
以上正本係照原本作成。
本判決不得上訴。
中    華    民    國    99     年    11    月    25   日
                                  書記官  陳怡如

司法院資訊處製作；財團法人民間司法改革基金會備份。
